【裁判字號】    95,訴,168
【裁判日期】    950330
【裁判案由】    常業詐欺
【裁判全文】
臺灣士林地方法院刑事判決               95年度訴字第168號
公  訴  人  臺灣士林地方法院檢察署檢察官
被      告  乙○○
上列被告因詐欺案件，經檢察官聲請以簡易判決處刑（94年度偵
緝字第772 號），本院士林簡易庭認不宜以簡易判決處刑，移送
刑事庭改依通常程序審理，被告為有罪之陳述，經本院合議庭裁
定本件宜由受命法官獨任進行簡式審判程序，並判決如下：
    主  文
乙○○幫助意圖為自己不法之所有，以詐術使人將本人之物交付
未遂，處有期徒刑月，如易科罰金，以佰元折算壹日。
    事  實
一、乙○○明知提供行動電話門號予不熟識之人使用，將幫助他
    人從事財產犯罪，竟因肢體殘障且失業經濟情況欠佳，基於
    幫助他人詐欺取財之犯意，於民國（下同）93年9 月間，依
    報紙刊登之「辦電話門號換現金」分類廣告所留之電話號碼
    ，與一姓名年籍不詳之成年男子（以下稱甲男）聯繫，依甲
    男指示前往臺北市大同區○○○路、承德路口之聯強國際股
    份有限公司門市會合，以乙○○名義申辦遠傳電信股份有限
    公司（以下簡稱遠傳電信）0000000000號等10個行動電話門
    號，交付該男子使用，乙○○則取得新台幣（以下同）
    2,000 元以為報酬。嗣與甲男有意圖為自己不法所有之犯意
    聯絡之另一姓名年籍不詳自稱「阿雄」之成年男子，於93年
    11月22日下午1 時10分許，以上開遠傳電信行動電話門號撥
    打甲○○○住家電話，向甲○○○偽稱其為地下錢莊人員，
    甲○○○之子為借款人作保，而借款人逃逸，現其子在該男
    子手中，要求施呂淑姿立即匯款20萬元云云，致甲○○○陷
    於錯誤而前往匯款，惟因「阿雄」未提供銀行帳號，致未匯
    款成功，後甲○○○發覺受騙報警處理，經警調閱上開手機
    號碼申請人資料，循線查獲上情。
二、案經臺南市警察局第一分局報請臺灣台南地方法院檢察署檢
    察官呈請臺灣高等法院檢察署檢察長核轉臺灣士林地方法院
    檢察署檢察官偵查起訴。
    理  由
一、訊據被告乙○○對上開事實供認無諱，核與被害人甲○○○
    指訴之情節相符，並有遠傳電信0000000000號行動電話使用
    人查詢列印紙、預付型門號開卡客戶資料登記表、被告之身
    分證及駕照正背面影本、免費傳真開通專線、手機門號使用
    情形表及被害人刑事案件報案三聯單等各1 紙等在卷可稽。
    事證明確，被告犯行堪以認定，應依法論科。
二、按刑法上之幫助犯，係對於犯罪與正犯有共同之認識，而以
    幫助之意思，對於正犯資以助力，而未參與實施犯罪之行為
    者而言（最高法院75年度台上字第1509號、88年度台上字第
    1270號判決亦同此意旨）。另按行動電話門號為社會普遍之
    生活必需品，需要辦理行動電話門號之一般民眾均得持其身
    分證明文件向行動電話業者或一般通訊門市申辦，並無向他
    人借用或購買行動電話門號使用之必要。且行動電話門號係
    為日常生活便利而使用，門號持有者並應支付使用之費用，
    衡情一般門號之持有人斷無將行動電話門號交付不相熟之人
    使用之理。被告與甲男素不相識，甲男竟向被告購買門號，
    被告對甲男欲將門號做為非法使用一節，應知之甚明。參以
    犯罪集團利用人頭帳戶或門號卡從事不法勾當，迭有所聞，
    亦經傳播媒體廣為報導，被告對此應無不知之理，其應已明
    知甲男將利用被告所提供之門號作為詐財之用。是以，甲男
    及另一自稱「阿雄」之男子向被害人詐騙而未得財，所為係
    犯刑法339 條第1 項、第3 項之普通詐欺取財未遂罪。其等
    已著手於犯罪行為之實行而不遂，應依刑法第26條前段規定
    按既遂犯之刑減輕之。本件被告基於幫助之犯意，提供行動
    電話之門號予甲男，供其及「阿雄」詐財，核被告所為，係
    幫助犯刑法第339 條第1 項、第3 項之普通詐欺取財未遂罪
    。公訴意旨雖認被告所為係犯刑法第340 條第1 項、第30條
    第1 項之幫助常業詐欺罪，惟查，刑法上之常業犯，係以同
    一犯罪行為之意思反覆為之，並恃以營生而言，是行為人須
    有反覆從事某種行為之主觀意思，並以該項行為之所得供作
    日常生活給養所須之客觀事實表現，始足當之。惟依卷附之
    資料及證據，僅能證明甲男及「阿雄」向被害人1 人詐欺財
    物，除此之外並無證據證明其等另有反覆實施詐欺之行為，
    亦無證據顯示甲男或「阿雄」有恃詐欺行為營生之客觀事實
    ，自難論以常業犯，僅得認其等係成立普通詐欺取財未遂罪
    。被告既係幫助甲男及「阿雄」犯罪，亦僅得成立幫助普通
    詐欺取財未遂罪。公訴意旨認被告構成幫助常業詐欺罪，尚
    有未洽，惟其基本事實既屬同一，本院乃依刑事訴訟法第95
    條第1 款告知被告其犯行所可能適用之法條，使其得行使訴
    訟上防禦權，是自應依刑事訴訟法第300 條規定變更起訴法
    條。被告幫助正犯詐欺取財未遂，應依刑法第30條第2 項、
    第26條前段之規定，按正犯、既遂犯之刑減輕之。另按甲男
    及「阿雄」間雖有犯意之聯絡，行為之分擔，應成立共同正
    犯，惟查幫助犯係從屬於正犯而成立，不論所幫助者係一人
    或數人，均為幫助，因幫助犯與正犯並無共同犯罪之意思，
    故即使正犯係數人共同犯之，幫助者亦不應論以「幫助共同
    」犯罪，而僅論以「幫助」犯罪即可（臺灣高等法院暨所屬
    法院70年度法律座談會審查意見及研究意見參照）。故本件
    被告僅論以幫助詐欺取財未遂即可，毋庸諭知幫助共同詐欺
    取財未遂，附此敘明。爰審酌被告提供行動電話門號供不相
    識之人使用，助長他人犯罪，並擾亂社會生活秩序、增加警
    偵機關查緝犯罪之困難，惟係因殘障及失業生活困頓而有此
    犯行、犯罪後坦承犯罪態度良好、被害人並未匯款成功而無
    實害，併被告犯罪之目的、手段、品行、智識程度、生活狀
    況等一切情狀，量處如主文所示之刑，並諭知易科罰金折算
    標準，以資懲儆。
據上論斷，應依刑事訴訟法第452 條、第273 條之1 第1 項、第
300 條、第299 條第1 項前段、刑法第339 條第1 項、第3 項、
第26條前段、第30條第2 項、第41條第1 項、罰金罰鍰提高標準
條例第1 條前段、第2 條，判決如主文。
本案經檢察官薛嘉珩到庭執行職務
中    華    民    國    95    年    3     月    30    日
                  刑事第五法庭法  官   彭洪媛
以上正本證明與原本無異。
如不服本判決應於送達後10日內向本院提出上訴狀。
                              書記官   周霙蘭
中    華    民    國    95    年    3     月    30    日
附錄本案論罪科刑法條全文：
中華民國刑法第339條
意圖為自己或第 3 人不法之所有，以詐術使人將本人或第 3 人之
物交付者，處5 年以下有期徒刑、拘役或科或併科1000元以下罰金
。
以前項方法得財產上不法之利益或使第 3 人得之者，亦同。
前二項之未遂犯罰之。


司法院資訊處製作；財團法人民間司法改革基金會備份。
